臺灣臺北地方法院刑事判決　　　　　　　　　　　　八十八年度易字第一三一五號
　　公　訴　人　臺灣臺北地方法院檢察署檢察官
　　被　　　告　丁○○
　　　　　　　　丙○○
　　共　　　同
　　選任辯護人　余淑杏
　　　　　　　　何榮源
　　　　　　　　谷湘儀
右列被告因背信等案件，經檢察官提起公訴（八十七年度偵字第二五三０號），本院
判決如左：
    主  文
丁○○、丙○○均無罪。
    理  由
一、公訴意旨略以：被告丁○○、丙○○未經主管機關核准經營證券金融業務，竟基
    於共同犯意，自八十六年六月間起，由丙○○以日息萬分之六之利率，提供股票
    總值七成之資金，借予乙○○及庚○○，並提供丁○○設於豐銀證券公司台北分
    公司（以下簡稱豐銀證券）００八七五之六號帳戶，及安泰商業銀行民生分行（
    以下簡稱安泰商銀）0000000000000號帳戶，供其二人買賣股票。
    嗣因乙○○於八十六年十一月十九日核對對帳單時，發現股票數目不符，得知同
    案被告戊○○（原名己○○，另行審理）於受託處理乙○○及庚○○之股票買賣
    期間，擅自賣出乙○○之精英電子股票十五萬股、燁輝鋼鐵股票八萬股，並侵占
    庚○○匯入前開帳戶欲購買股票之款項新台幣（以下同）一百十一萬四千元，因
    而報警查獲前情。因認被告丁○○、丙○○二人所為係犯證券交易法第一百七十
    五條之罪等語。
二、按犯罪事實應依證據認定之，無證據不得推定其犯罪事實；不能證明被告犯罪者
    ，應諭知無罪之判決，刑事訴訟法第一百五十四條、第三百零一條第一項分別定
    有明文。又告訴人之告訴，本以使被告受刑事訴追為目的，故其陳述是否與事實
    相符，仍應調查其他證據，以資審認，若其攻擊之詞尚有瑕疵，則在此瑕疵未予
    究明以前，自不能採為斷罪基礎。
三、本件公訴人認被告丁○○、丙○○涉有右揭犯行，無非以乙○○、庚○○等人透
    過戊○○，利用被告丁○○、丙○○所提供之資金及帳戶，進行融資借款買賣股
    票，並支付利息予被告二人為主要論據。惟訊之被告等則堅決否認右揭犯行，被
    告丁○○辯稱其因肝腫瘤之病症，自七十八年退休即久居加拿大專心養病，不問
    世事，公訴意旨所指之八十六年六月至十一月間，被告丁○○除於同年七月五日
    至九月二日停留在臺灣外，自九月二日出境後，直至翌（八十七）年一月一日始
    回臺灣；而帳戶部分，係因被告丙○○（被告丁○○之子）表示要為朋友捧場，
    而與妻子邱黃美惠各自開立證券及存款帳戶，並於開戶後將存摺、印章交給被告
    丙○○，任其自由運用，未曾見過庚○○、乙○○、甲○○及涂明廉等人，亦不
    知帳戶之使用情形等語。被告丙○○辯稱其為自然人而非法人，不應受證券交易
    法第十八條規範，且伊僅將帳戶、資金提供戊○○一人使用，並向其收取按日息
    萬分之六計算之利息未僱用戊○○看盤及招攬客戶，經營證券金融業務，亦不知
    戊○○將帳戶提供多人使用，更不識乙○○、庚○○及甲○○等投資人；直至八
    十六年十一月間，戊○○帶同涂明廉前往表示操作股票虧損，無法處理云云，伊
    遂要求取回帳戶不再借款，並囑戊○○自行清理糾紛，不知渠等最後處理情形等
    語。
三、按予證券投資人融通資金，經營股票等有價證券買賣之融資業務，依證券金融事
    業管理規則第二條、第五條第一款規定，是為證券金融事業；而經營證券金融事
    業，應經主管機關即財政部之許可及財政部證券暨期貨管理委員會之核准，證券
    交易法第十八條及證券金融事業管理規則第三條亦有明定，違反者應依證券交易
    法第一百七十五條規定處罰。至於證券金融事業管理規則第四條所規定「證券金
    融事業之設立，以股份有限公司組織為限，其實收資本不得少於新台幣四十億元
    。」乃關於欲經核准經營之設立要件，非謂違法經營證券金融事業者，限於公司
    組織之形態，是個人如有違反上開規定，經營融資等證券金融業者，仍應依法處
    罰，核先敘明。又所謂「經營證券金融事業」，除所從事者為證券金融事業管理
    規則所規定之證券金融業務外，仍應達於對不特定多數人經營該項事務之程度，
    始該當於「經營事業」之要件，如僅對單一友人同意提供資金及帳戶買賣股票等
    有價證券，即與「經營證券金融事業」之規定有異。
四、經查，乙○○、庚○○、甲○○及涂明廉等人，經由戊○○之招攬，以自備一至
    四成不等之自有資金存入被告丁○○設於安泰商銀之存款帳戶（帳號：0000
    0000000000號）內，餘額按日息萬分之六複利計息借款，並以戊○○
    開立之回報單計算持股及資金與利息數額，即所謂融資買賣方式，透過被告丁○○設於豐銀證券之股票交易帳戶（帳號Ａ─０００八七五─六號），在集中交易
    市場買賣股票之事實，固據證人即證券投資人乙○○、庚○○、甲○○、豐銀證
    券營業員陳淑美指證明確，及同案被告戊○○供述在卷，並有回報單等件附卷可
    稽，堪予認定。惟戊○○堅稱其係自行向被告丙○○借得帳戶及資金使用，非代
    為招攬客戶從事融資買賣，嗣將借得之資金與帳戶轉借乙○○、庚○○、甲○○
    、涂明廉等人共同使用，則可賺取豐銀證券按交易總量比例計算之退佣金額，非
    受僱於被告丁○○父子，為其招攬客戶賺取利息等語；證人乙○○、庚○○、甲○○亦自承於發現帳戶內之股票及資金數額不足前，未曾見過被告丁○○、丙○○二人或與之聯絡等情。
五、次查，被告丁○○係於八十六年一月二十八日，在豐銀證券分別開立上市及上櫃
    股票之交易帳戶，同時約定以前開安泰商銀存款帳戶進行交割款項之撥轉收付，
    並自同年三月間起開始在右揭豐銀證券帳戶內進行股票買賣，有委託買賣證券受
    託契約書、櫃檯買賣有價證券開戶契約、委託人交割款券轉撥同意書、櫃檯買賣
    確認及同意書及豐銀證券客戶交易年度表等件附卷可稽。而右揭豐銀證券之交易
    帳戶，於八十六年三月間之賣出總金額為一百一十七萬四千六百元、四、五月間
    分別為四千七百六十四萬六千四百元及五千二百三十一萬二千四百元，至六月間
    增加為七千九百八十三萬三千七百元，同年七月間則暴增至二億五千四百一十七
    萬九千七百元，有前開客戶交易年度表之記載可憑；前開安泰商銀帳戶，自八十
    六年三月二十八日起開始實際往來，至八十六年六月二十七日止約三個月間，除
    於四月十四日有一筆王淑匯入之一百七十七萬四千二百零三元（同日即行匯出
    ），六月七日有一筆陳治中匯入之一百萬元外，均屬本人名義之匯款，並自八十
    六年六月二十八日起，始陸續有庚○○等人之匯款記錄，亦有安泰商銀八十八年
    度七月八日安民務字第一一四九號函（附交易明細表）一件附可憑。是以前開豐
    銀證券及安泰商銀帳戶之進出情形觀之，均自八十六年一月二十八日設立帳戶，
    同年三月間開始使用，六、七月起先後有庚○○、乙○○等人之匯款記錄，證券
    交易額亦隨之躍升數倍，而產生單月逾億元之賣出總金額。佐以被告丁○○於豐
    銀證券之客戶明細表記載，其帳戶於八十六年十一月一日至二十八日間，除從事
    公訴意旨所指之融資買賣（資買、資賣）外，尚有融券（券賣、券買）之信用交
    易及當日沖銷（沖買、沖賣）與一般經集中保管之股票買賣（集買、集賣），有
    客戶明細表等件附卷可稽（見台北市政府警察局松山分局刑偵查卷宗），顯非專
    用以提供乙○○、庚○○等證券投資人進行融資交易之用，核與被告丙○○所辯
    將帳戶及資金借予戊○○個人使用，非聘其招攬客戶，從事融資買賣之證券金融
    業務等語亦無不符。至於乙○○雖指訴被告丁○○父子，將證券商所退佣之金額
    給予戊○○，顯係作為僱用戊○○處理有關交割墊款及對帳、結算等事務之報酬
    云云；惟該退佣金額既係由證券商按成交金額之比例計算，給予交易者之優惠，
    自難據以認定其為帳戶名義人應得之款項，進而推論被告丁○○父子轉給戊○○
    作為僱用其招攬客戶之報酬。況被告丙○○除表示結清收回帳戶之外，並未直接
    參與後續之處理行為，而出清豐銀證券帳戶內股票所得之金額，亦係由涂明廉分
    配交付與乙○○、庚○○等五人，並持有收據（見偵查卷第五三頁）。是於戊○○堅決否認被告丁○○父子知情參與，而被告丁○○父子亦未曾與各該證券投資
    人連繫接洽之情形下，尚難僅以乙○○、庚○○、甲○○及涂明廉等人，利用由
    戊○○管理使用之被告丁○○帳戶融資買賣股票，即認被告丁○○父子知悉並同
    意戊○○利用該資金、帳戶，提供予乙○○、庚○○、甲○○、涂明廉等人共同
    融通使用，以增加利息收入，而有經營證券金融事業之故意。此外，被告丙○○
    雖同意提供資金及帳戶予戊○○個人使用，然屬單一之借用情形，與所謂之證券
    金融事業有間；另乙○○指訴被告丁○○父子與戊○○共同盜賣股票侵占款項部
    分，則非起訴範圍所及，故不予論述，附此敘明。
六、本件既無其他積極證據足認被告等涉有公訴人所訴證券交易法第一百七十五條犯
    行，即不能證明渠等犯罪事實，自應諭知無罪之判決。
據上論斷，應依刑事訴訟法第三百零一條第一項，判決如主文。
本案經檢察官黃兆揚到庭執行職務
中      華      民      國     九十一     年     六     月     十九     日
                                      臺灣臺北地方法院刑事第五庭
                                          法  官    劉方慈          2
右正本證明與原本無異。
如不服本判決，應於判決送達後十日內，向本院提出上訴狀。
                                          書記官    殷玉芬
中      華      民      國     九十一     年     六     月    二十一    日
